臺灣臺南地方法院民事裁定
110年度再易字第16號

再審原告    謝心如  
代  理  人  林芳榮律師

再審被告    謝仁哲  
上列當事人間請求再審之訴事件，再審原告對於民國110年3月31
日本院109年度簡上字第221號確定判決，提起再審之訴，本院裁
定如下：
    主  文
再審之訴駁回。
再審訴訟費用由再審原告負擔。
    理  由
一、按再審之訴，應於30日之不變期間內提起；前項期間，自判
    決確定時起算，判決於送達前確定者，自送達時起算，民事
    訴訟法第500條第1項、第2項前段定有明文。經查，本院於
    民國110年4月1日所為之109年度簡上字第221號判決(下稱原
    確定判決)係屬不得上訴第三審之判決，故原確定判決經本
    院於110年4月1日公告後即告確定(見原確定案件二審卷第16
    1頁)，而原確定判決係於同年4月13日送達再審原告，此有
    送達證書附卷可查(見原確定案件二審卷第163頁)。再審原
    告則於110年4月30日以原確定判決有民事訴訟法第496條第1
    項第13款之再審事由，向本院提起本件再審之訴，此有本院
    收文戳章之民事再審聲請狀在卷可稽(見本院卷第15頁)，經
    核並未逾提起再審之訴法定30日不變期間，本件再審之訴係
    屬合法，合先敘明。
二、再審意旨略以：原確定判決以被繼承人謝昔欽遺產合計新臺
    幣(下同)6,060,669元，喪葬費421,400元係再審被告所支付
    ，應從遺產中先行扣除，再由繼承人即兩造及謝仁釗各分得
    3分之1遺產之事實，業經本院107年度家繼訴字第24號(下稱
    前案)列為重要爭點予以論辯，且經前案判決認定，而以爭
    點效之適用，不得為相異之判斷為由，而為不利再審原告之
    認定。然再審原告認雖原確定判決已調取再審被告臺灣銀行
    南都分行(帳號：000000000000號)(下稱系爭存款帳戶)，存
    款帳戶自103年6月1日以後之存款明細，然就自98年3月1日
    起至103年6月1日止之存款明細表，並未調取，即未為斟酌
    或使用，認原確定判決認事用法，違法不當。為此，爰依法
    聲請再審等語。並聲明：原確定判決廢棄；再審被告應給付
    再審原告140,466元，及自起訴狀繕本送達翌日起至清償日
    止，按年息百分之5計算之利息。
三、按當事人發現未經斟酌之證物或得使用該證物者，但以如經
    斟酌可受較有利益之裁判者為限，得提起再審之訴，民事訴
    訟法第496條第1項第13款定有明文；而所謂當事人發見未經
    斟酌之證物或得使用該證物者，係指前訴訟程序事實審之言
    詞辯論終結前已存在之證物，因當事人不知有此，致未經斟
    酌現始知之者而言，該款所定得使用未經斟酌之證物，必須
    當事人在客觀上確不知該證物存在致未斟酌現始知之，或依
    當時情形有不能檢出該證物者始足當之，倘按其情狀依一般
    社會之通念，尚非不知該證物或不能檢出或命第三人提出者
    ，均無該條款規定之適用。且當事人以發現得使用未經斟酌
    之證物為再審理由者，並應就其在前訴訟程序不能使用之事
    實，依民事訴訟法第277條前段規定負舉證責任(最高法院98
    年度台上字第1258號、100年度台上字第1800號、102年度台
    上字第660號判決參照)。
四、本件再審原告固謂原確定判決後，發現未經斟酌之再審被告
    自98年3月1日起至103年6月1日止之存款明細表云云。惟查
    ，再審原告請求調查再審被告之系爭存款帳戶自98年3月1日
    起至103年6月1日止，前於原確定判決訴訟程序中，業有再
    審被告系爭存款帳戶自102年1月1日起至103年12月31日止之
    交易紀錄(見原確定判決二審卷第71-93頁)可供查證，依一
    般社會通念，再審原告斷無不能於原確定判決事實審言詞辯
    論終結前即時提出之理，客觀上再審原告於原確定判決事實
    言詞辯論終結前即已知悉而可斟酌，並非現在始知悉該證據
    之存在。復再審原告現既得舉上開資料為再審理由，然未見
    其舉證證明有何事實上之障礙或其他原因，致不能於原確定
    判決事實審言詞辯論終結前適時提出以供法院斟酌，或聲請
    法院調查以知悉上開資料存在，即與發現得使用未經斟酌之
    證物要件不合，故再審原告依民事訴訟法第496條第1項第13
    款規定提起再審之訴，顯不合法。
六、據上論結，本件再審之訴為不合法，裁定如主文。
中　　華　　民　　國　　110 　年　　11　　月　　30　　日
                  民事第一庭    審判長法  官　林福來
　　　　　　　　　                    法  官  蔡雅惠
   　　　　　　　　　                 法  官  田玉芬

以上正本係照原本作成。
本裁定不得抗告。
中　　華　　民　　國　　110 　年　　12　　月　　 1　　日
                                     書記官　林彥汝